臺灣新北地方法院民事判決
111年度訴字第1802號
原      告  張吉村  

            張百利  
共      同
訴訟代理人  彭建亮  
            劉韋廷律師                    
上 1 人 之
複代理人    林泊彥律師
被      告  潘詠申  


上列當事人間請求遷讓房屋等事件，經本院於民國111年11月10
日言詞辯論終結，判決如下：
    主  文
被告應將門牌號碼新北市○○區○○路○段○○○號一樓房屋遷讓返還原
告。
被告應給付原告新臺幣壹拾柒萬玖佰參拾陸元，及自民國一一一
年十月十六日起至清償日止，按週年利率百分之五計算之利息，
並自民國一一一年十月二十日起至遷讓返還前項房屋之日止，按
月給付原告新臺幣貳萬陸仟參佰陸拾柒元。
訴訟費用由被告負擔。
    事實及理由
壹、程序部分
    被告經合法通知，未於言詞辯論期日到場，核無民事訴訟法
    第386條所列各款情形，爰依原告之聲請，由其一造辯論而
    為判決。
貳、實體部分
一、原告起訴主張：
  ㈠兩造於民國110年1月8日就門牌號碼新北市○○區○○路0段000號
    1樓（下稱系爭房屋）定有公證租約（下稱系爭租約），租
    期自110年1月3日起至112年1月2日止，每月租金新臺幣（下
    同）3萬元（含稅），即包含租賃所得稅3,000元及二代健保
    補充費633元，被告實際支付月租金為2萬6,367元，並約定
    被告應於每月28日前繳納租金，系爭租約之保證金為4萬元
    。被告自系爭租約簽立後第1期租金開始遲延，僅於110年1
    月29日給付2萬6,367元（110年1月租金），110年3月3日給
    付2萬7,000元（110年2月租金）、110年4月6日給付2萬5,85
    4元（110年3月租金）、110年5月4日給付2萬7,000元（110
    年4月租金）、110年8月26日給付5萬1,981元（110年5、6月
    租金），合計15萬8,202元。就被告積欠110年7月至11月租
    金，原告以手機聯絡被告均未獲回應，實屬重大違約，以每
    月實際支付租金2萬6,367元計算110年1月至111年2月租金總
    額為36萬9,138元，扣除被告給付租金15萬8,202元、保證金
    4萬元後，被告積欠原告租金17萬936元。
  ㈡依照系爭租約第7條第3項、民法第440條規定，被告積欠租金
    總額達2個月以上，原告得催告繳納並提前終止系爭租約，
    原告並以起訴狀為「被告應於收受起訴狀繕本後5日內，給
    付原告17萬936元，倘未遵期給付，則終止系爭租約」之意
    思表示，則系爭租約應自被告收受起訴狀繕本後之第6日起
    已發生終止之效力，故原告為系爭房屋所有權人，自得依系
    爭租約第7條第4項、民法第455條、第767條第1項前段規定
    請求返還系爭房屋。又被告積欠原告租金17萬936元，且系
    爭租約終止後，被告仍無權占有系爭房屋而受有不當得利，
    應將該不當得利返還原告，故原告得依系爭租約第3條、民
    法第439條前段、第179條，請求被告給付17萬936元，及自
    起訴狀繕本送達第6日起至遷讓返還系爭房屋之日止，按月
    給付原告2萬6,367元之不當得利等語。
  ㈢並聲明：⒈如主文第1項所示。⒉被告應給付原告17萬936元，
    及自110年3月20日起至清償日止，按週年利率5%計算之利息
    ，並自起訴狀繕本送達被告之第6日起至遷讓返還系爭房屋
    之日止，按月給付原告2萬6,367元。⒊前項部分請依職權宣
    告假執行。
二、被告經合法通知未於言詞辯論期日到庭，亦未提出任何書狀
    為聲明、陳述。
三、本院之判斷：
　㈠原告主張之前揭事實，業據其提出經公證之系爭租約、律師
    函及郵件收件回執、臺灣臺北地方法院111年度司聲字第157
    號裁定等件為佐（見重簡字卷第33頁至第63頁），被告就原
    告主張之前揭事實，已於相當時期受合法之通知，未於言詞
    辯論期日到場，亦未提出準備書狀爭執，依民事訴訟法第28
    0條第3項前段準用第1項前段之規定，視同自認，堪認原告
    此部分主張之事實為真。
　㈡系爭租約第3條第1項：「每月租金新臺幣參萬元（含稅），
    即包含租賃所得稅10%（3000元）及二代健保補充保費1.91%
    （573元），乙方（即被告）實際支付月租金為貳萬陸仟肆
    佰貳拾柒元（26427元）。」、第2項：「月租金於每月28日
    以前繳納」、第4條：「保證金新台幣肆萬元…」、第7條第3
    項：「乙方違反約定方法使用房屋，或遲付租金之總額達二
    個月之租額，其租金約定於每期開始時支付者，並應於遲延
    給付逾二個月，經甲方（即原告）定相當期間催告限期繳納
    仍不支付時，不待期限屆滿，甲方得提前終止租約。」，有
    系爭租約在卷可憑（見重簡字卷第39頁至第41頁）。又按承
    租人租金支付有遲延者，出租人得定相當期限，催告承租人
    支付租金，如承租人於其期限內不為支付，出租人得終止契
    約；租賃物為房屋者，遲付租金之總額，非達二個月之租額
    ，不得依前項之規定，終止契約。其租金約定於每期開始時
    支付者，並應於遲延給付逾二個月時，始得終止契約；承租
    人於租賃關係終止後，應返還租賃物；無法律上之原因而受
    利益，致他人受損害者，應返還其利益，民法第440條第1項
    、第2項、第455條前段、第179條前段定有明文。
　㈢被告依系爭租約約定應於每月28日前給付租金2萬6,427元予
    原告，而原告本件主張租金數額為2萬6,367元（二代健保補
    充保費以2.11%即633元計算），未逾系爭租約所約定數額，
    故為可採。又被告自110年1月起至111年2月止，共僅給付15
    萬8,202元，扣除保證金4萬元，尚積欠原告17萬936元：【
    計算式：26,427×14-158,202-40,000＝170,936】，積欠租金
    已逾2個月以上，則原告依系爭租約第7條第3項、民法第440
    條第2項，以起訴狀繕本之送達催告被告於5日內給付積欠租
    金，倘未給付則終止系爭租約之意思表示，應為可採。而本
    件起訴狀繕本係於111年10月5日寄存送達被告，於110年10
    月15日發生送達效力，而被告迄今仍未給付積欠租金予原告
    ，堪認系爭租約業經原告合法終止，原告依民法第455條前
    段規定請求被告將系爭房屋遷讓返還原告，自屬有據。另無
    權占有他人土地，可能獲得相當於租金之利益為社會通常之
    觀念（最高法院61年台上字第1695號判例意旨可參）。被告
    於原告終止系爭租約後仍占有系爭房屋，其占有乃無法律上
    之原因而受有利益，原告依民法第179條規定請求被告自起
    訴狀繕本送達之第6日起即111年10月20日起至遷讓系爭房屋
    之日止，按月給付相當於租金之不當得利2萬6,367元，為屬
    可採。
四、末按給付無確定期限者，債務人於債權人得請求給付時，經
    其催告而未為給付，自受催告時起，負遲延責任，其經債權
    人起訴而送達訴狀，或依督促程序送達支付命令，或為其他
    相類之行為者，與催告有同一之效力；遲延之債務，以支付
    金錢為標的者，債權人得請求依法定利率計算之遲延利息；
    應付利息之債務，其利率未經約定，亦無法律可據者，週年
    利率為5%，民法第229條第2項、第233條第1項前段、第203 
    條分別定有明文。本件起訴狀繕本係於110年10月15日對被
    告發生送達效力，如前所述，原告就被告積欠租金17萬936
    元請求被告給付自110年10月16日起至清償日止，按週年利
    率5%計算之利息，為屬有據。原告雖請求自110年3月20日起
    算，然原告請求積欠租金數額乃計算至111年2月止，斯時被
    告尚未給付遲延，故原告逾前開准許部分之請求，並非可採
    。
五、綜上所述，被告積欠租金已達2個月以上，原告並已終止系
    爭租約，被告應將系爭房屋遷讓返還原告，並給付積欠租金
    17萬936元，及自110年10月16日起至清償日止，按週年利率
    5%計算之利息，並自111年10月20日起至遷讓系爭房屋之日
    止，按月給付相當於租金之不當得利2萬6,367元。從而，原
    告依系爭租約、民法第455條前段、第179條前段規定請求如
    主文第1、2項所示，為有理由，應予准許，逾此範圍部分，
    為無理由，應予駁回。又原告就其請求積欠租金及不當得利
    部分，聲請本院依職權宣告假執行，惟本件命被告給付之價
    額應加計返還系爭房屋部分一併計算，業已逾50萬元，與民
    事訴訟法第389條第1項第5款規定不符，亦未該當同條項其
    餘各款規定，尚難准許，惟此部分僅係促請法院職權宣告之
    發動，本院就此部分不另為准駁之諭知。
六、據上論結，原告之訴為一部有理由，一部無理由，依民事訴
    訟法第385條第1項前段、第79條、第85條第1項，判決如主
    文。
中　　華　　民　　國　　111 　年　　11　　月　　29　　日
                  民事第四庭    法　官　莊佩頴
以上正本係照原本作成
如對本判決上訴，須於判決送達後20日內向本院提出上訴狀。如
委任律師提起上訴者，應一併繳納上訴審裁判費。
中　　華　　民　　國　　111 　年　　11　　月　　29　　日
                            書記官　李瑞芝